【裁判字號】    99,台上,2245
【裁判日期】    990415
【裁判案由】    違反毒品危害防制條例
【裁判全文】
最高法院刑事判決            九十九年度台上字第二二四五號
上  訴  人  甲○○
上列上訴人因違反毒品危害防制條例案件，不服台灣高等法院高
雄分院中華民國九十七年三月二十八日第二審判決（九十七年度
上訴字第二四號，起訴案號：台灣高雄地方法院檢察署九十六年
度偵字第一三六三七號），提起上訴，本院判決如下：
    主  文
上訴駁回。
    理  由
按刑事訴訟法第三百七十七條規定：上訴於第三審法院，非以判
決違背法令為理由，不得為之。是提起第三審上訴，應以原判決
違背法令為理由，係屬法定要件，如果上訴理由書狀並未依據卷
內訴訟資料，具體指摘原判決不適用何種法則或如何適用不當，
或所指摘原判決違法情事，顯與法律規定得為第三審上訴理由之
違法情形，不相適合時，均應認其上訴為違背法律上之程式，予
以駁回。本件原審經審理結果，認為上訴人甲○○有如原判決事
實欄所載運輸第三級毒品愷他命之犯行罪證明確，因而撤銷第一
審關於意圖販賣而持有第三級毒品部分之科刑判決，改判論上訴
人以運輸第三級毒品罪，處有期徒刑貳年陸月，及為相關從刑之
宣告（上訴人另犯持有第二級毒品罪部分，經第一審判刑確定）
。已詳敘調查、取捨證據之結果及憑以認定犯罪事實之心證理由
。並就上訴人否認犯行之供詞及其所辯各節認非可採，詳加指駁
。從形式上觀察，原判決並無足以影響判決結果之違法情形存在
。上訴意旨略以：(一)、原判決於事實及理由中，明確認定上訴人
係以提供一己施用為目的，將扣案之毒品攜回澎湖，非單純本於
運輸之意思而為客觀上之運送行為，自不該當於運輸毒品罪，而
理由欄又未列出被告有單純本於運輸之意思而運輸扣案毒品，即
論上訴人以運輸毒品罪。且所引用之司法院三十六年院解字第三
五四一號解釋以及三十七年院解字第三八五三號解釋，強調非客
觀上零星夾帶或短途持送即論以持有毒品罪，尚須判斷行為人主
觀上之犯意，卻單純以客觀上判斷上訴人之行為非屬零星夾帶或
短途持送，即認定上訴人本於運輸之故意而為本件犯行，均有判
決不備理由之違法。(二)、原判決先以上訴人所持有之毒品經鑑驗
後淨重二百三十點三九公克，數量非少；繼而認上訴人「係以貼
身夾帶之方式運輸毒品，所夾帶之數量有限」，顯有矛盾。且上
訴人放在口袋之毒品數量既屬有限，何以非零星夾帶，原判決未
加說明，有理由不備之違法。(三)、原判決所援引最高法院九十二
年度台上字第五三九九號判決之事實，係經查明無意圖營利而販
入安非他命之犯行為前提，進而要求事實審法院釐清是否構成運
輸毒品罪，提供判斷是否有零星夾帶或短途運輸之標準，與上訴
人所舉之最高法院九十二年度台上字第一一八四號判決所揭示運
輸係指單純運輸而無其他目的之標準相符，原判決未察前案之具
體事實與本件不同，而予以援用，有判決理由矛盾之違法云云。
惟查：(一)、「禁煙禁毒治罪條例（已失效）所稱之運輸，係就其
行為而言，不以國外輸入國內或國內輸出國外為限，其在國內運
送者，亦屬之。至零星夾帶或短途持送自得斟酌實際情形，依持
有煙毒罪論科。」「本院院解字第三五四一號解釋係指無運輸或
販賣之意圖，單純持有煙毒者而言，並非謂凡零星夾帶或短途持
送煙毒者，不問其犯意如何，概論以持有煙毒之罪。」司法院著
有三十六年院解字第三五四一號、三十七年院解字第三八五三號
解釋例可資參照。又運輸不以為他人輸送為必要，為自己輸送者
亦包括在內。是毒品之為運輸或持有，應以運送途程之遠近及數
量之多寡等情，並依實際狀況參酌行為人之犯意而為認定。原判
決審酌上訴人係欲將愷他命九包（驗後淨重達二百三十點三九公
克）從高雄搭乘飛機攜至澎湖，在高雄小港機場國內線安檢線處
為警查獲等情，認其業已本於運輸之意思而有搬運輸送愷他命之
行為，復起運離開現場，是其運輸毒品愷他命之行為即已成立且
既遂，又說明就客觀而言，上訴人顯非零星夾帶或短途持送之情
形，足認被告確有本於運輸之意思而運輸第三級毒品愷他命之行
為，核與司法院上揭解釋以及本院二十七年滬上字第四二號、二
十四年上字第一六七三號判例意旨，均無違背。亦與本院九十二
年度台上字第五三九九號判決要旨揭示：「毒品危害防制條例之
運輸毒品罪，所稱之運輸係指轉運輸送而言，不以國外輸入國內
或國內輸出國外者為限，其在國內運送者，亦屬之，至於運輸之
動機、目的是否意在為己或為他人，運輸之方法為海運、空運、
陸運或兼而有之，均非所問。至零星夾帶或短途持送者，雖得斟
酌實際情形，依持有毒品罪論科，但仍以無運輸或販賣之意圖者
為限」等旨，並無不合。上訴意旨任意指摘，並非合法之上訴理
由。(二)、原判決理由記載「被告遭警查扣之第三級毒品愷他命計
有九包，驗後淨重達二百三十點三九公克，數量非少，且被告係
欲將上開愷他命九包從高雄搭乘飛機攜至澎湖，就客觀而言，顯
非零星夾帶或短途持送之情形，足認被告確有本於運輸之意思而
搬運輸送第三級毒品愷他命之行為」等由，旨在說明上訴人所被
查扣之數量。至於原判決另於理由欄論敘「其於本案運輸第三級
毒品愷他命之目的僅係供自己施用，並未販賣他人牟利，且其係
以貼身夾帶之方式運輸毒品，所夾帶之數量有限，與大量運輸、
販賣毒品之大盤毒販惡性顯難比擬，倘逕予宣告被告法定最低度
之有期徒刑五年，猶嫌過重，是其犯罪之情狀尚堪憫恕，依社會
一般觀念在客觀上足以引起一般同情，爰依刑法第五十九條之規
定，酌予減輕其刑」等情，則係用以比較上訴人與大量運輸者或
大盤毒販之惡性輕重，作為援引刑法第五十九條酌減其刑之依據
，前後係針對不同事項而為說明，且在後之敘述係對上訴人有利
，又已說明認定上訴人並非零星夾帶之理由，尚無理由矛盾之違
法情形。上訴意旨執以指摘，顯非上訴第三審之適法理由。(三)、
本院九十二年度台上字第一一八四號判決所論敘者，乃行為人有
販賣毒品或無運輸毒品故意之情形，與本案情節不同，尚難比附
援引，執以指摘原判決理由矛盾，而資為第三審上訴之合法理由
。其餘上訴意旨，經核或仍持原判決已說明理由而捨棄不採之陳
詞辯解，全憑己見，再為單純之事實上爭執，或就屬於事實審法
院採證認事職權之行使，任意指摘，難認已符合首揭法定之第三
審上訴要件。其上訴違背法律上之程式，應予駁回。
據上論結，應依刑事訴訟法第三百九十五條前段，判決如主文。
中    華    民    國  九十九  年    四    月   十五   日
                      最高法院刑事第九庭
                          審判長法官  邵  燕  玲
                                法官  李  伯  道
                                法官  孫  增  同
                                法官  李  英  勇
                                法官  施  俊  堯
本件正本證明與原本無異
                                      書  記  官
中    華    民    國  九十九  年    四    月   十九   日
                                                      v

司法院資訊處製作；財團法人民間司法改革基金會備份。
